【裁判字號】    95,抗,1068
【裁判日期】    950816
【裁判案由】    假扣押
【裁判全文】
臺灣高等法院民事裁定                  95年度抗字第1068號
抗  告  人  台新國際商業銀行股份有限公司
法定代理人  乙○○
抗告人因與相對人甲○○間聲請假扣押事件，對於中華民國95年
6月19日臺灣板橋地方法院95年度裁全字第6750號裁定提起抗告
，本院裁定如下：
    主      文
抗告駁回。
抗告費用由抗告人負擔。
    理      由
一、按債權人就金錢請求或得易為金錢請求之請求，欲保全強制
    執行者，得聲請假扣押。假扣押非有日後不能強制執行或甚
    難執行之虞者，不得為之。請求及假扣押之原因應釋明之。
    前項釋明如有不足，而債權人陳明願供擔保或法院認為適當
    者，法院得定相當之擔保，命供擔保後為假扣押，為92年2
    月7日總統令修正公布之民事訴訟法第522條第1項、第523條
    第1項及第526條第1項、第2項所明定。依上開規定可知，債
    權人聲請假扣押，應就其請求及假扣押之原因加以釋明。該
    項釋明如有不足，而債權人陳明願供擔保或法院認為適當者
    ，法院得定相當之擔保，命供擔保後為假扣押。若債權人就
    其請求及假扣押之原因絲毫未予釋明，法院不得命供擔保後
    為假扣押（最高法院94年台抗字第665號裁判意旨參照）。
    次按所謂假扣押之原因，即債務人有日後不能強制執行或甚
    難執行之虞者，諸如債務人浪費財產、增加負擔、或就其財
    產為不利益之處分將達於無資力之狀態、或移往遠地、逃匿
    無蹤或隱匿財產等情形均屬之。
二、經查：本件抗告人即聲請人台新國際商業銀行股份有限公司
    向原審聲請假扣押，主張相對人即債務人於民國94年2月18
    日向抗告人借款新台幣30萬元，並約定自94年2月21日起按
    月清償，嗣相對人自94年12月21日起即未依約繳款，經抗告
    人屢次催告，相對人均置之不理，依約定書之規定，相對人
    已喪失期限利益，債務視為全部到期。因抗告人屢次催討未
    果，倘不及時採取保全措施，則相對人恐有日後不能強制執
    行或甚難執行之虞，為此聲請假扣押等情，並提出第二順位
    房屋抵押借款借據暨約定書、約定書影本2紙為證（見原審
    卷第3至4頁）。然查債權人聲請假扣押應釋明假扣押之原因
    ，已詳述如前，抗告人雖主張「其屢次催討未果」，即為假
    扣押之原因云云，惟核與債務人浪費財產、增加負擔、或就
    其財產為不利益之處分將達於無資力之狀態、或移往遠地、
    逃匿無蹤或隱匿財產等情形均不相符，堪認抗告人並未釋明
    債務人有何日後不能強制執行或甚難執行之虞，依首揭最高
    法院之見解，抗告人既未予釋明假扣押之原因，法院自不得
    命供擔保後准為假扣押。又抗告人另陳明將補正釋明假扣押
    原因之證據，然迄未提出，本院無從加以審酌，惟抗告人可
    盡速另行聲請假扣押，附此敘明。綜上所述，原審認抗告人
    未釋明假扣押之原因，而駁回其假扣押之聲請，經核並無不
    合。抗告意旨仍執前詞指摘原裁定不當，求予廢棄，為無理
    由，應予駁回。
三、據上論結，本件抗告為無理由，爰裁定如主文。
中    華    民    國    95    年    8     月    16    日
                    民事第七庭
                        審判長法  官  鄭三源
                              法  官  王聖惠
                              法  官  周美月
正本係照原本作成。
不得再抗告。
中    華    民    國    95    年    8     月    16    日
                              書記官  陳啟文


司法院資訊處製作；財團法人民間司法改革基金會備份。
